臺灣基隆地方法院民事裁定  
111年度簡上字第20號
上  訴  人  羅莉萍  
即附帶被上
訴人
訴訟代理人  吳存富律師
            鍾依庭律師
被  上訴人  甲        （姓名、住所詳原審對照表）  
即附帶上訴
人  
兼法定代理  甲母      （姓名、住所詳原審對照表）
人即附帶上
訴人                
共      同  黃品䘙律師
訴訟代理人  
上列當事人間請求損害賠償等事件，上訴人對於中華民國111年1
月27日本院110年度基簡字第1208號第一審判決提起上訴，被上
訴人提起附帶上訴，本院裁定如下：
    主  文
上訴駁回。
附帶上訴駁回。
第二審上訴費用由上訴人負擔，附帶上訴費用由附帶上訴人負擔
。
    理  由
一、上訴不合法者，第二審法院應以裁定駁回之，民事訴訟法第
    444條第1項前段定有明文。又第二審上訴，為當事人對於所
    受不利益之第一審終局判決聲明不服之方法，在第一審受勝
    訴判決之當事人，自無許其提起上訴之理（參照最高法院22
    年上字第2579號判例意旨）。關於上訴利益之認定，係以原
    判決主文與上訴人所為之聲明，兩者互相比較結果有差異，
    而原判決之結果較上訴人之聲明為不利之情形，上訴人即有
    上訴之利益。查上訴人請求被上訴人甲、乙連帶給付新臺幣
    （下同）364萬4,188元本息、被上訴人甲母就命被上訴人甲
    給付部分與被上訴人甲連帶給付之、被上訴人乙父就命被上
    訴人乙給付部分與被上訴人乙連帶給付之，經原審判決被上
    訴人甲、甲母應連帶給付314萬4,188元，及自民國110年12
    月22日起至清償日止按週年利率5%計算之利息，並駁回上訴
    人其餘請求後，上訴人對被上訴人甲、甲母、乙、乙父提起
    上訴，上訴聲明為：㈠原判決關於駁回上訴人下列第2、3項
    之訴，及命上訴人負擔訴訟費用之裁判均廢棄。㈡被上訴人
    乙應與被上訴人甲連帶給付上訴人314萬4,188元，及自110
    年12月22日起至清償日止，按週年利率5%計算之利息。㈢被
    上訴人乙父就第2項命乙給付部分，與被上訴人乙連帶給付
    之。原判決主文第1項既已命被上訴人甲、甲母連帶給付上
    訴人314萬4,188元，及自110年12月22日起至清償日止，按
    週年利率5%計算之利息，上訴人對於被上訴人甲、甲母部分
    即無上訴利益，且上訴人之上訴聲明亦未就被上訴人甲、甲
    母部分請求為給付之判決，上訴人卻將甲、甲母並列為被上
    訴人對之提起上訴，自不合法，應予駁回。
二、另上訴經撤回或因不合法而被駁回者，附帶上訴失其效力，
    但附帶上訴備上訴之要件者，視為獨立之上訴，民事訴訟法
    第461條亦有明文。該條但書所謂備上訴要件之附帶上訴，
    係指在自己之上訴期間內提起，並具備獨立上訴之其他要件
    者而言（最高法院22年上字第3579號、32年度抗字第309號
    判例要旨參照）。附帶上訴人就其敗訴之314萬4,188元本息
　　部分對上訴人提起附帶上訴（本院卷第75頁、第76頁），然
    因上訴人之上訴不合法，已如前述，且附帶上訴人係於111
    年2月21日收受原審判決，有送達證書可憑（原審卷第267頁
    ），距附帶上訴人於111年5月12日提起附帶上訴已逾20日不
    變期間而不備上訴之要件，自不得視為獨立之上訴，依前開
    說明，其附帶上訴為不合法，亦應駁回。
三、又最高法院33年上字第4810號判例要旨稱：「民法第275條
    規定連帶債務人中之一人受確定判決，而其判決非基於該債
    務人之個人關係者，為他債務人之利益亦生效力，故債權人
    以各連帶債務人為共同被告提起給付之訴，被告一人提出非
    基於其個人關係之抗辯有理由者，對於被告各人即屬必須合
    一確定，自應適用民事訴訟法第56條第1項之規定」等語，
    顯係自民法第275條規定衍生而來，乃因連帶債務並非必須
    合一確定，債權人得對於任一債務人為全部或一部之請求。
    是得依該判例意旨，認有民事訴訟法第56條第1項規定適用
    之連帶債務訴訟，自以合於民法第275條規定者為限，不宜
    擴張該判例之適用範圍。最高法院86年度台上字第2488號判
    決同此見解。本件經原審判決駁回上訴人其餘請求後，上訴
    人對被上訴人甲、甲母、乙、乙父提起上訴，並非由被上訴
    人提起上訴，與民法第275條規定不合，自無前開判例援用
    之餘地。再者，上訴人僅就原判決駁回其起訴聲明第1項、
    第3項對被上訴人乙、乙父所為請求部分聲明不服，核其上
    訴理由是被上訴人乙將其所有機車出借予未考領合格普通重
    型機車駕駛執照之被上訴人甲騎乘使用，違反保護他人之法
    律，應與被上訴人甲成立共同侵權行為，係屬上訴人對被上
    訴人乙一人所生之事項，依民事訴訟法第55條規定，其利害
    不及於被上訴人甲，故不將甲、甲母列為視同被上訴人。至
    於上訴人對被上訴人乙、乙父提起上訴部分，另以判決終結
    ，附此敘明。
四、據上論結，本件上訴人對被上訴人甲、甲母之上訴及附帶上
　　訴均不合法，依民事訴訟法第444條第1項、第95條、第78條
　　，裁定如主文。
中　　華　　民　　國　　111 　年　　11　　月　　11　　日
                  民事庭審判長法　官　黃梅淑
　　　　　　　　　            法  官  林淑鳳
　　　　　　　　　            法  官  陳湘琳
以上正本係照原本作成。
本裁定除以適用法規顯有錯誤為理由，不得抗告。如提起抗告，
應於收受後10日內委任律師為訴訟代理人向本院提出抗告狀，並
繳納抗告費新臺幣1,000元。　　　
中　　華　　民　　國　　111 　年　　11　　月　　11　　日
                              書記官　陳柏宏